臺灣雲林地方法院民事判決　九十一年度訴字第二○五號
　　原　　　告　未○○
　　被　　　告　酉○○
　　　　　　　　戌○○
　　　　　　　　癸○○○
　　　　　　　　Ｕ○
　　　　　　　　玄○○
　　　　　　　　Ａ○○
　　　　　　　　Ｖ○○
　　　　　　　　宙○○
　　　　　　　　Ｗ○○
　　　　　　　　Ｃ○○
　　　　　　　　宇○○
　　　　　　　　Ｇ○○
　　　　　　　　Ｉ○○○
　　　　　　　　黃○○
　　　　　　　　Ｅ○○
　　　　　　　　Ｆ○○
　　　　　　　　Ｄ○○
　　　　　　　　卯○○
　　　　　　　　辰○○
　　　　　　　　Ｏ○○
　　　　　　　　Ｘ○○
　　　　　　　　Ｊ○○
　　　　　　　　Ｍ○○
　　　　　　　　Ｋ○○
　　　　　　　　Ｌ○○
　　　　　　　　壬○○○
　　　　　　　　Ｎ○○
　　　　　　　　Ｑ○○
　　　　　　　　Ｐ○○
　　　　　　　　Ｈ○○
　　　　　　　　Ｒ○○
　　　　　　　　Ｔ○○○
　　　　　　　　子○○
　　訴訟代理人　申○○
　　被　　　告　丙○○
　　　　　　　　Ｓ○○○
　　　　　　　　乙○○
　　　　　　　　己○○
　　　　　　　　辛○○
　　　　　　　　戊○○
　　訴訟代理人　庚○○
　　被　　 告 　甲○○○
　　　　　　　　寅○○
　　　　　　　　丁○○
　　　　　　　　Ｂ○○
　　訴訟代理人　巳○○○
　　被　　　告　天○○
　　　　　　　　地○○
　　訴訟代理人　亥○○
　　被　　　告　午○
　　　　　　　　丑○○
右當事人間請求分割共有物事件，本院判決如左：
    主    文
被告酉○○、戌○○、癸○○○、Ｕ○、玄○○、Ａ○○、Ｖ○○、宙○○、Ｗ○○
、Ｃ○○、宇○○、Ｇ○○、Ｉ○○○、黃○○、Ｅ○○、Ｆ○○、Ｄ○○、卯○○
、辰○○，應就坐落雲林縣斗六市○○○段海豐崙小段二五一號地號，地目建，面積
０‧二○八五公頃土地，其被繼承人林終所有權應有部分六分之一，辦理繼承登記。
被告Ｏ○○、Ｘ○○、Ｊ○○、Ｍ○○、Ｋ○○、Ｌ○○、壬○○○、Ｎ○○、Ｑ○○、Ｐ○○、Ｈ○○、Ｒ○○、午○、丑○○、Ｔ○○○、子○○、己○○、丙○○
、Ｓ○○○、乙○○、庚○○、辛○○、戊○○、甲○○○、寅○○，應就坐落雲林
縣斗六市○○○段海豐崙小段二五一號地號，地目建，面積０‧二○八五公頃土地，
其被繼承人林防二所有權應有部分六分之一，辦理繼承登記。
第一項、第二項繼承登記辦理完畢後，兩造共有坐落雲林縣斗六市○○○段海豐崙小
段二五一號地號，地目建，面積０‧二○八五公頃土地，其分割方法如附圖一所示，
即將：
符號Ａ部分面積０‧０三二九公頃土地，分歸被告酉○○、戌○○、癸○○○、Ｕ○
、玄○○、Ａ○○、Ｖ○○、宙○○、Ｗ○○、Ｃ○○、宇○○、Ｇ○○、Ｉ○○○
、黃○○、Ｅ○○、Ｆ○○、Ｄ○○、卯○○、辰○○取得，並保持公同共有。
符號Ｂ部分面積０‧０三二九公頃土地，分歸被告Ｏ○○、Ｘ○○、Ｊ○○、Ｍ○○
、Ｋ○○、Ｌ○○、壬○○○、Ｎ○○、Ｑ○○、Ｐ○○、Ｈ○○、Ｒ○○、午○、
丑○○、Ｔ○○○、子○○、己○○、丙○○、Ｓ○○○、乙○○、庚○○、辛○○
、戊○○、甲○○○、寅○○取得，並保持公同共有。
符號Ｃ部分面積０‧０三五二公頃土地，分歸原告取得。
符號Ｄ部分面積０‧０三五九公頃土地，分歸被告Ｂ○○取得。
符號Ｅ部分面積０‧０二四七公頃土地，分歸被告天○○、地○○、亥○○取得，並
按應有部分各三分之一之比例保持共有。
符號Ｆ部分面積０‧０三五九公頃土地，分歸被告丁○○取得。
符號Ｇ部分面積０‧００三四公頃、符號Ｈ部分面積０‧００一二公頃、符號Ｉ部分
面積０‧００二五公頃、符號Ｊ部分面積０‧００三九公頃，共０‧０一一０公頃土
地，供作道路使用，並由兩造按應有部分原告六百分之一０七、被告Ｂ○○六百分之
一０九、被告天○○六百分之二五、被告地○○六百分之二五、被告亥○○六百分之
二五、被告丁○○六百分之一０九，及被告酉○○、戌○○、癸○○○、Ｕ○、玄○○、Ａ○○、Ｖ○○、宙○○、Ｗ○○、Ｃ○○、宇○○、Ｇ○○、Ｉ○○○、黃○○、Ｅ○○、Ｆ○○、Ｄ○○、卯○○、辰○○公同共有六百分之一００；被告Ｏ○○、Ｘ○○、Ｊ○○、Ｍ○○、Ｋ○○、Ｌ○○、壬○○○、Ｎ○○、Ｑ○○、Ｐ○○、Ｈ○○、Ｒ○○、午○、丑○○、Ｔ○○○、子○○、己○○、丙○○、Ｓ○○○、乙○○、庚○○、辛○○、戊○○、甲○○○、寅○○公同共有六百分之一００
之比例保持共有。
訴訟費用由兩造按原應有部分比例負擔。
    事    實
甲、原告方面：
一、聲明：如主文所示。
二、陳述：
（一）坐落雲林縣斗六市○○○段海豐崙小段二五一號地號，地目建，面積０‧二○
      八五公頃土地（下稱系爭土地），為原告及被告Ｂ○○、天○○、地○○、亥
      ○○、丁○○，與已死亡之林終、林防二所共有，其應有部分如附圖一持分欄
      所示。
（二）林終於昭和十八年八月二十七日（即民國《下同》三十二年八月二十七日）死
      亡，其在系爭土地所有權應有部分六分之一，應由其法定繼承人即配偶林鄭切
      ，及子林昆郁、林登添共同繼承，而：
  １、林鄭切：於三十五年八月二十四日死亡，其應繼分由林昆郁、林登添繼承。
  ２、林昆郁：於六十年六月十八日死亡，其應繼分應由配偶賴賞，及子女酉○○、
      戌○○、癸○○○、林東元、Ｃ○○、宇○○共同繼承。
    (1)林東元：於七十年三月二日死亡，其應繼分應由配偶Ｕ○，及子女玄○○、Ａ
      ○○、Ｖ○○、宙○○、Ｗ○○共同繼承。
    (2)賴賞：於八十三年十月二十九日死亡，其應繼分應由子女酉○○、戌○○、癸○○○、Ｃ○○、宇○○，及林東元之代位繼承人玄○○、Ａ○○、Ｖ○○、
      宙○○、Ｗ○○共同繼承。
  ３、林登添：於八十八年一月十七日死亡，其應繼分應由配偶Ｇ○○，及子女Ｉ○○○、黃○○、Ｅ○○、Ｆ○○、Ｄ○○、卯○○、辰○○共同繼承。
（三）林防二於五十七年三月八日死亡，其在系爭土地所有權應有部分六分之一，應
      由子女許素娥、林天德、Ｔ○○○、子○○、吳林素姿、甲○○○、寅○○共
      同繼承，而：
    (1)許素娥：於八十四年六月三日死亡，其應繼分應由子女Ｏ○○、壬○○○、Ｎ
      ○○、Ｑ○○、Ｐ○○，及蔡許秀雲之代位繼承人Ｘ○○、Ｊ○○、Ｍ○○、
      Ｋ○○、Ｌ○○共同繼承。
    (2)林天德：於八十七年八月四日死亡，其應繼分應由子女Ｈ○○、Ｒ○○、午○
      、丑○○共同繼承。
    (3)吳林素姿：於五十九年九月九日死亡，其應繼分應由配偶己○○，及子女丙○○、Ｓ○○○、乙○○、庚○○、辛○○、戊○○共同繼承。
（四）前述（二）、（三）之繼承人迄今未辦理繼承登記，妨害本件共有物之分割，
      爰請求如訴之聲明第一、二項所示。
（五）系爭土地既無不分割之特約，亦無因物之使用目的不能分割，兩造因人數眾多
　　　無法糾集並協議分割，爰依民法第八百二十三條第一項、第八百二十四條第二
　　　項規定，提起本訴。
（六）原告所有之建物不須維持現狀。
三、證據：提出共有人應有部分面積換算明細表一份、土地登記謄本一份、地籍圖一
    份、繼承系統表二份、戶籍謄本五十六份為證。
乙、被告Ｈ○○方面：
一、聲明：原告之訴駁回。
二、陳述：附圖一所示符號Ａ、Ｂ部分應該保持共有，才能維持被告Ｈ○○所有建物
    之完整。
丙、被告子○○方面：
一、聲明：原告之訴駁回。
二、陳述：
（一）不同意依附圖所示之方案分割。
（二）系爭土地業經分割完畢，並分割成三部分，僅未辦理土地分割登記。
（三）各共有人間皆有分管協議，並依此協議使用一百餘年，只是沒有書面證明。
（四）原告、被告Ｂ○○應自行分擔道路面積。
（五）希望保持子○○所有建物之完整。
丁、被告己○○、庚○○、辛○○、Ｓ○○○方面：
一、聲明：同意分割。
二、陳述：同意依附圖所示之方案分割。
戊、被告丁○○方面：
　　被告丁○○未於言詞辯論期日到場，據其於準備程序到場所為之聲明及陳述略以
　　：
一、聲明：同意分割。
二、陳述：同意依附圖所示之方案分割，但希望能保留建物完整。
己、被告Ｂ○○方面：
　　被告Ｂ○○未於言詞辯論期日到場，據其於準備程序到場所為之聲明及陳述略以
　　：
一、聲明：同意分割。
二、陳述：
（一）同意依附圖所示之方案分割。
（二）訴外人徐進豊已同意提供其所有坐落在斗六市○○○段海豐崙小段第二五０之
      一五地號之部分土地（即附圖二所示符號１０部分），作為連接同段二五０之
      一地號土地（下稱二五０之一地號）道路之通行使用。
庚、被告天○○、地○○、亥○○方面：
一、聲明：同意分割。
二、陳述：同意依附圖所示之方案分割，並願保持共有。
辛、被告酉○○、戌○○、癸○○○、Ｕ○、玄○○、Ａ○○、Ｖ○○、宙○○、Ｗ
    ○○、Ｃ○○、宇○○、Ｇ○○、Ｉ○○○、黃○○、Ｅ○○、Ｆ○○、Ｄ○○
    、卯○○、辰○○、Ｏ○○、Ｘ○○、Ｊ○○、Ｍ○○、Ｋ○○、Ｌ○○、壬○○○、Ｎ○○、Ｑ○○、Ｐ○○、Ｒ○○、Ｔ○○○、丙○○、乙○○、甲○○○、寅○○、午○、丑○○方面：
    被告均未於言詞辯論期日到場，亦未提出書狀作何聲明或陳述。
丁、本院依職權勘驗系爭土地並囑託雲林縣斗六地政事務所繪製複丈結果圖。
    理    由
一、本件被告酉○○、戌○○、癸○○○、Ｕ○、玄○○、Ａ○○、Ｖ○○、宙○○
    、Ｗ○○、Ｃ○○、宇○○、Ｇ○○、Ｉ○○○、黃○○、Ｅ○○、Ｆ○○、Ｄ
    ○○、卯○○、辰○○、Ｏ○○、Ｘ○○、Ｊ○○、Ｍ○○、Ｋ○○、Ｌ○○、
    壬○○○、Ｎ○○、Ｑ○○、Ｐ○○、Ｒ○○、Ｔ○○○、丙○○、乙○○、甲○○○、寅○○、丁○○、Ｂ○○、午○、丑○○未於言詞辯論期日到場，核無
    民事訴訟法第三百八十六條各款所列情形，依原告之聲請，由其一造辯論而為判
    決。
二、按繼承在民法繼承編施行前開始者，除本施行法有特別規定外，不適用民法繼承
    編之規定，民法繼承編施行法第一條前段定有明文。又台灣於前清光緒二十一年
    （西元一八九五年）因馬關條約而割讓予日本統治，直至民國三十四年十月二十
    五日始光復，因此，我國民法自是日起始施行於台灣（司法院三十六年院解字第
    三三八六號解釋參照），故在臺灣光復前已開始之繼承事件，於臺灣光復後原則
    上仍應適用日據時期所行之繼承習慣。而依當時台灣之習慣，關於財產繼承，分
    為戶主因喪失戶主身分而開始之家產繼承，及家族死亡而開始之私產繼承，關於
    家產繼承，其法定繼承人以直系血親卑親屬，且須為該戶主之家屬為限，女子無
    繼承權；但如經親屬協議選定，亦得繼承家產。關於私產繼承，其法定順位為：
    （一）直系血親卑親屬。（二）配偶。（三）直系尊親屬。（四）戶主。得繼承
    私產之直系血親卑親屬，並不以男子為限（參照最高法院八十年度台上字第二一
    二二號判決要旨）。查系爭土地共有人林終於昭和十八年八月二十七日（即民國
    三十二年八月二十七日）死亡，依前述說明，應適用當時台灣之習慣，而林終共
    育有林崑田、林昆郁、林登添三子，其死亡時為戶主，林崑田於昭和十年四月十
    八日即已死亡，且林崑田之子林秋竹、林圳烈亦分別於大正十一年十月一日、昭
    和八年八月十日死亡，均無直系血親卑親屬，是林終之法定財產繼承人，為其家
    屬林昆郁、林登添，此有除戶戶籍謄本一份在卷可稽。
三、次按遺產繼承人，除配偶外，依左列順序定之：（一）直系血親卑親屬。（二）
    父母。（三）兄弟姊妹。（四）祖父母。同一順序之繼承人有數人時，按人數平
    均繼承。配偶有相互繼承遺產之權，其與第一千一百三十八條所定第一順序之繼
    承人同為繼承時，其應繼分與他繼承人平均。繼承人有數人時，在分割遺產前，
    各繼承人對於遺產全部為公同共有，民法第一千一百三十八條、第一千一百四十
    一條前段、第一千一百四十四條第一款、第一千一百五十一條分別定有明文。又
    因繼承、強制執行、公用徵收、或法院之判決，於登記前已取得不動產物權者，
    非經登記不得處分其物權，民法第七百五十九條亦有明定。而分割共有物，性質
    上為處分行為，依民法第七百五十九條規定，共有不動產之共有人中有人死亡時
    ，於其繼承人未為繼承登記前，不得分割共有物，故實務上准許共有人以一訴請
    求共有人之繼承人辦理繼承登記，並合併以繼承人及其餘共有人為分割共有物之
    請求（參照最高法院六十九年台上字第一０一二號判例意旨）。查：
（一）林終死亡時之遺產繼承人為林昆郁、林登添，已如前述，而依卷附之戶謄謄本
      可知：
  １、林昆郁：於六十年六月十八日死亡，其應繼分由配偶賴賞及子女酉○○、戌○○、癸○○○、林東元、Ｃ○○、宇○○共同繼承。
    (1)林東元：於七十年三月二日死亡，其應繼分由配偶Ｕ○及子女玄○○、Ａ○○
      、Ｖ○○、宙○○、Ｗ○○共同繼承。
    (2)賴賞：於八十三年十月二十九日死亡，其應繼分由子女酉○○、戌○○、癸○○○、Ｃ○○、宇○○，及林東元之代位繼承人玄○○、Ａ○○、Ｖ○○、宙
      ○○、Ｗ○○共同繼承。
  ２、林登添：於八十八年一月十七日死亡，其應繼分由配偶Ｇ○○及子女Ｉ○○○
      、黃○○、Ｅ○○、Ｆ○○、Ｄ○○、卯○○、辰○○共同繼承。
  ３、是林終之繼承人為被告酉○○、戌○○、癸○○○、Ｕ○、玄○○、Ａ○○、
      Ｖ○○、宙○○、Ｗ○○、Ｃ○○、宇○○、Ｇ○○、Ｉ○○○、黃○○、Ｅ
      ○○、Ｆ○○、Ｄ○○、卯○○、辰○○。
（二）系爭土地共有人林防二於五十七年三月八日死亡，遺產應由子女許素娥、林天
      德、Ｔ○○○、子○○、吳林素姿、甲○○○、寅○○共同繼承，而依卷附之
      戶籍謄本可知：
  １、許素娥：於八十四年六月三日死亡，其應繼分由子女Ｏ○○、壬○○○、Ｎ○○、Ｑ○○、Ｐ○○，及張許秀雲之代位繼承人Ｘ○○、Ｊ○○、Ｍ○○、Ｋ
      ○○、Ｌ○○共同繼承。
　２、林天德：於八十七年八月四日死亡，其應繼分由子女Ｈ○○、Ｒ○○、午○、
　　　丑○○共同繼承。
　３、吳林素姿：於五十九年九月九日死亡，其應繼分由配偶己○○及子女丙○○、
　　　Ｓ○○○、乙○○、庚○○、辛○○、戊○○共同繼承。
  ４、是林防二之繼承人為被告Ｏ○○、Ｘ○○、Ｊ○○、Ｍ○○、Ｋ○○、Ｌ○○
      、壬○○○、Ｎ○○、Ｑ○○、Ｐ○○、Ｈ○○、Ｒ○○、午○、丑○○、Ｔ
      ○○○、子○○、己○○、丙○○、Ｓ○○○、乙○○、庚○○、辛○○、戊○○、甲○○○、寅○○。
（三）又前開林終、林防二之繼承人均尚未辦理繼承登記，有土地登記謄本一份在卷
      可稽，原告主張系爭土地之共有人林終、林防二之所有權應有部分各六分之一
      ，應分別由前開之繼承人辦理繼承登記，並保持公同共有，自屬有據，應予准
      許。
四、原告主張系爭土地為兩造所共有，應有部分各如附圖一持分欄所載，共有人間並
    無不予分割之協定，亦無因物之使用目的不能分割之情形之事實，業據其提出土
    地登記謄本一份為證，復為被告所不爭執，堪信為真實。
五、又各共有人得隨時請求分割共有物，但因物之使用目的不能分割或契約訂有不分
    割之期限者，不在此限。共有物之分割，依共有人協議之方法行之，分割方法不
    能協議決定者，法院得因任何共有人之聲請，命為左列之分配：一、以原物分配
    於各共有人。二、變賣共有物，以價金分配於各共有人，民法第八百二十三條第
    一項、第八百二十四條第一項、第二項分別定有明文。系爭土地既無不得分割之
    情形，共有人間亦無不分割之特約，又無法達成協議分割之共識，則原告依上開
    規定，請求裁判分割，為有理由，應予准許。
六、再裁判分割共有物，如採原物分割者，法院僅須斟酌共有物之性質及其經濟效用
    ，作公平合理之分配即可。各共有人在分割前之使用狀況，固應加以考量，惟共
    有物若依分管現狀分割，顯失公平或不合經濟利益者，法院並不受該分管契約之
    拘束（參照最高法院八十七年度台上字第四四四號、八十八年度台上字第一七九
    九號判決意旨），此乃因裁判分割共有物訴訟，為形式之形成訴訟，其事件本質
    為非訟事件，故法院定共有物之分割方法，雖應斟酌當事人之聲明、共有物之性
    質、經濟效用及全體共有人之利益，並儘量依各共有人使用現狀定分割方法，以
    維持現狀，減少共有人所受損害，然不受當事人聲明之拘束。本件原告主張以附
    圖一所示方法分割，為被告己○○、庚○○、辛○○、Ｓ○○○、丁○○、Ｂ○○、天○○、地○○、亥○○所同意，而被告Ｈ○○主張附圖一所示符號Ａ、Ｂ
    部分應保持共有；被告子○○則主張系爭土地兩造已有分管協議，並使用迄今，
    且原告、被告Ｂ○○應自行分擔道路面積，故不同意依附圖一所示方法分割。本
    院審酌原告請求之分割方案及系爭土地之性質、經濟效用及公平原則，認採取如
    附圖一所示方案為分割方法，顯屬妥適，茲敘明理由如下：
（一）按分割共有物以消滅共有關係為目的，法院裁判分割共有土地時，除該土地內
　　　，有部分土地因使用目的不能分割（如為道路）或部分共有人仍願維持共有關
　　　係，或部分當事人因繼承關係須就分得之土地保持公同共有者外，應將土地分
　　　配於各共有人單獨所有（參照最高法院七十六年度台上字第二五四九號判決要
　　　旨）。是法院為分割共有物之判決時，除部分共有人曾經明示就其分得部分仍
　　　願維持共有關係外，不得將共有物之一部，仍分歸某共有人等共有而創設新之
　　　共有關係。本件被告酉○○、戌○○、癸○○○、Ｕ○、玄○○、Ａ○○、Ｖ
　　　○○、宙○○、Ｗ○○、Ｃ○○、宇○○、Ｇ○○、Ｉ○○○、黃○○、Ｅ○○、Ｆ○○、Ｄ○○、卯○○、辰○○，既未表示同意就其應分得之部分，與
　　　被告Ｏ○○、Ｘ○○、Ｊ○○、Ｍ○○、Ｋ○○、Ｌ○○、壬○○○、Ｎ○○
　　　、Ｑ○○、Ｐ○○、Ｈ○○、Ｒ○○、午○、丑○○、Ｔ○○○、子○○、己○○、丙○○、Ｓ○○○、乙○○、庚○○、辛○○、戊○○、甲○○○、寅
　　　○○保持共有，依前開判決要旨，本院自不得判令前開被告保持共有甚明，被
　　　告Ｈ○○前述之主張，顯不可採。
（二）又系爭土地如附圖二所示符號１部分，為林防二所有磚木造、鐵架有壁造平房
      ，現由被告Ｈ○○、丑○○、子○○使用，符號８部分為三公尺寬私設巷道，
      供被告Ｈ○○通行使用，符號２為被告Ｈ○○、丑○○所有磚木造、鐵架有壁
      造平房，符號９部分為二‧五公尺寬私設巷道，供被告Ｈ○○、丑○○、子○○通行使用，符號３部分為原告、被告Ｂ○○所共有磚瓦平房三合院，符號４
      、５部分為被告Ｂ○○所有二層樓加強磚造樓房，符號６部分為被告丁○○所
      有一層樓磚造平房，符號７部分則為被告亥○○所有二層樓加強磚造樓房，業
      經本院會同兩造勘驗現場，製有勘驗筆錄及現場略圖各一份在卷可稽，並經雲
      林縣斗六地政事務所派員勘測明確，繪有土地複丈結果圖可明。就兩造現有使
      用位置以觀，被告Ｈ○○、丑○○、子○○係使用附圖一所示符號Ａ、Ｂ部分
      土地，被告Ｈ○○、丑○○尚使用附圖一所示符號Ｃ、Ｄ北側部分土地，原告
      使用附圖一所示符號Ｃ部分土地，被告Ｂ○○使用附圖一符號Ｃ、Ｄ、Ｆ部分
      土地，被告丁○○使用附圖一所示符號Ｆ部分土地，被告亥○○使用附圖一所
      示符號Ｅ部分土地，則依附圖一所示方法分割，大致符合系爭土地使用現況，
      且能保持附圖二所示符號６、７建物之完整。
（二）而依附圖一所示方法分割後，雖原告、被告Ｂ○○所共有附圖二所示符號３建
      物，及被告Ｂ○○所有附圖二所示符號５建物，無法維持現狀，然原告、被告
      Ｂ○○均無意願保留前開建物，而同意以如附圖一所示方法分割，自無保留之
      必要。另被告Ｈ○○、丑○○、子○○所使用位在附圖一所示符號Ａ部分之建
      物，及被告Ｈ○○、丑○○所有位在附圖一所示符號Ａ、Ｃ、Ｄ部分之建物，
      固均需拆除，然觀諸附圖二所示符號１及２建物面積，顯已超過林防二在系爭
      土地應有部分六分之一甚鉅，該二建物自難全部保持現狀，且被告Ｈ○○、丑
      ○○、子○○使用之範圍，大部分均集中在附圖一所示符號Ｂ部分，已如前述
      ，則依附圖一所示方法分割，亦已慮及其使用現況，是為保持系爭土地分割後
      各共有人分得土地之完整性，並為使各共有人所分得之土地能作最大之利用，
      ，本院認依附圖一所示方法分割，仍屬妥適。
（三）於按附圖一所示方法分割後，符號Ａ部分土地，北邊、東邊分別與約四‧八公
      尺、四‧五公尺寬之道路相通，符號Ｂ部分土地，北邊與約四‧八公尺寬之道
      路相通，符號Ｄ部分土地，南邊面臨五公尺寬之道路，符號Ｅ部分土地，東側
      與約四‧五公尺寬之道路相通，符號Ｆ部分土地，除南邊面臨五公尺寬道路外
      ，東邊則與約四‧五公尺寬道路相通，而符號Ｃ土地全部及符號Ｄ西南側一部
      分土地，雖未面臨道路，惟符號Ｊ部分為預設巷道，且訴外人徐進豊亦同意提
      供附圖二所示符號１０部分土地，作為連接二五０之一地號道路使用，是前開
      Ｃ、Ｄ部分土地仍有道路可供通行，交通均相當便利，此經本院勘驗現場明確
      ，並有現場略圖、同意書各一份附卷可稽，故兩造依附圖一所示方法分割後，
      分歸取得之土地均與道路相通，無礙於將來之通行。
（四）依附圖一所示方法分割後，符號Ｇ、Ｈ、Ｉ、Ｊ部分，均供巷道使用，對外連
      接系爭土地周邊道路，則基於公平原則，各共有人自應按原應有部分比例負擔
      前開道路面積，始為允當，被告子○○前述主張，委無足取。
（五）另附圖一所示分割方法，就兩造取得土地之交通便利性差異無大，於日常居家
      之利用，更無何差異，價值並無懸殊，自無金錢補償之問題。
（六）綜上所述，本院審酌各共有人意願、地形完整、對外交通之便利，並兼顧公平
      原則及土地分割後之有效利用，認系爭土地依附圖一所示分割方法分割，顯屬
      妥適。
五、又本件係因分割共有物而涉訟，被告之行為可認按當時之訴訟程度為伸張或防禦
    權利所必要，故於法院准予分割，原告之訴為有理由時，仍應由兩造依系爭土地
    應有部分之比例分擔訴訟費用較符公平，附此敘明。
六、據上論結，原告之訴為有理由，依民事訴訟法第三百八十五條第一項前段、第七
    十八條、第八十一條第二款、第八十五條第一項但書，判決如主文。
中　　　華　　　民　　　國　　九十一　年　　　五　　　月　　 　十五 　　日
                                臺灣雲林地方法院民事第二庭
~B審判長法官  陳宏卿
~B法　　　官　楊曉惠
~B法　　　官　蘇錦秀
右為正本係照原本作成
如對本判決上訴，須於判決送達後廿日內向本院提出上訴狀
中　　　華　　　民　　　國　　九十一　年　　　五　　　月　　 　十五 　　日
~B法院書記官　馮善詮
